【裁判字號】    90,上易,1299
【裁判日期】    891221
【裁判案由】    傷害等
【裁判全文】
臺灣高等法院刑事判決                            九十年度上易字第一二九九號
    上  訴  人  丁○○
    即 自訴 人
    被      告  乙○○
右上訴人因被告傷害案件，不服臺灣宜蘭地方法院八十九年度自字第十三號，中華民
國八十九年十二月二十一日第一審關於乙○○部份之判決，提起上訴，本院判決如左
：
    主      文
上訴駁回。
    理      由
一、本案經本院審理結果，認第一審判決對被告乙○○為無罪之諭知，核無不當，應
    予維持，並引用第一審判決書記載之證據及理由（如附件）。
二、自訴人上訴意旨略以：(一)被告乙○○於民國八十九年八月八日在檢察官偵查時指
    稱自訴人「撿一顆石頭敲我臉部」，而原審八十九年度易字第五一七號判決，則
    謂被告乙○○遭自訴人「持石塊丟擲」，顯見被告乙○○之供述前後矛盾；(二)莊
    榮燦因不服自訴人之勸導，用暴力長腳踢自訴人之生殖器官，復因不滿而於八十
    九年七月二十七日作偽證，足以影響審判之結果；(三)八十九年六月十九日清晨五
    時十五分，被告乙○○從自訴人位於宜蘭縣頭城鎮○○路五十一號門前一公尺（
    步道庭院內）跟蹤自訴人至二十五號左側馬路旁時，趁自訴人不備，從後突襲自
    訴人頭部右太陽穴，當時自訴人頓感頭痛頭暈，此時乙○○猶有不足，再撿起路
    旁石頭朝自訴人身體攻擊，被告衝過來時，自訴人見狀不對，閃避不及，仍遭被
    告手中石頭割傷，有臺北市立和平醫院驗傷診斷書、腦神經外科斷層掃描、醫藥
    費收據為證。因認原審判決被告乙○○無罪不當，提起上訴，並請求傳喚丙○○
    、甲○○，藉以證明被告為何不在宜蘭縣頭城鎮○○路五十一號門前一公尺處排
    解，反而跑到二十五號左側馬路旁，暨自訴人並無與莊榮燦互相拉扯之情事。
三、按告訴人之告訴，係以使被告受刑事訴追為目的，是其陳訴是否與事實相符，仍
    應調查其他證據，以資審認，最高法院五十二年台上字第一三００號判例著有明
    文，此採證原則，於自訴案件有同一之適用。經查，自訴人指訴被告乙○○涉嫌
    傷害行為，固提出診斷證明書及診療資料為證，然該資料上所載受傷情形，是否
    緣於被告乙○○行為所致，仍應賴積極證據為證；次查，自訴人雖指稱被告並非
    基於排解糾紛之意思，而前往二十五號左側馬路旁之處所，然縱被告乙○○確有
    前往該處所之行為，然核其原因，當非僅限於傷害自訴人而已，而依本案審理所
    得資料，暨本院向臺灣宜蘭地方法院檢察署所調得本院九十年度上易字第二三二
    號偵審全部卷宗核閱結果，亦無其他積極證據足為自訴人所指遭被告傷害事實之
    佐證，而證人丙○○、甲○○於自訴人與被告涉訟後，亦曾於自訴人被訴傷害案
    件時，就當日爭執經過情形為證述，本院認無再予傳喚之必要。綜上理由，自訴
    人所提起之上訴，為無理由，應予駁回。
據上論斷，應依刑事訴訟法第三百七十三條、第三百六十八條判決如主文。
中    華    民    國       九十       年      六      月      十九      日
                            臺灣高等法院刑事第二十五庭
                                審判長法  官  許  國  宏
                                      法  官  洪  光  燦
                                      法  官  林  勤  純
右正本證明與原本無異
本判決不得上訴。
                                      書記官  葉  瑩  庭
中    華    民    國       九十       年      六      月      二十一    日
附件：
臺灣宜蘭地方法院刑事判決                            八十九年度自字第一三號
    自  訴  人  丁○○  男五十九歲（民國○○年○月○○日生）
                        住宜蘭縣頭城鎮○○里○○路五十一號
                        居台北郵政第十三支局二二０號信箱
                        身分證統一編號：Ａ一三一四一四六號
    被      告  乙○○  男四十七歲（民國○○○年○月○○○日生）
                        住宜蘭縣頭城鎮○○里○○路十六號
                        身分證統一編號：Ｇ一二三五七二四號
                宋牡丹  女五十一歲（民國○○○年○月○日生）
                        住宜蘭縣頭城鎮○○路一四之一號
                        身分證統一編號：Ｇ二一六七七六九號
右列被告等傷害等案件，經自訴人提起自訴，本院判決如左：
    主  文
乙○○、宋牡丹均無罪。
    理  由
一、自訴意旨略以：民國八十九年六月十九日上午五時十五分至六時三十分間，在自
    訴人丁○○住家位於宜蘭縣頭城鎮○○路五一號正門距離一公尺運動公園內，由
    被告宋牡丹帶領，並與被告乙○○、證人莊榮燦、甲○○、丙○○等人進行晨間
    運動時，並播放過大音量之音樂，製造噪音妨害鄰居安寧，當自訴人與莊榮燦理
    論之際，被告宋牡丹即教唆被告乙○○傷害自訴人，被告乙○○即乘自訴人不備
    ，以拳頭從自訴人背後突襲擊重右太陽穴，並撿起石頭打傷自訴人右手腕受有三
    ‧０（自訴人誤植為三十公分）Ｘ０‧二公分之挫傷，並使自訴人受有頭痛頭暈
    之傷害。因認被告乙○○涉有傷害之罪嫌、被告宋牡丹涉有教唆傷害之罪嫌，為
    此提出本件自訴等語。
二、按犯罪事實應依證據認定之，無證據不得推定其犯罪事實。又不能證明被告犯罪
    者，應諭知無罪之判決，刑事訴訟法第一百五十四條、第三百零一條第一項分別
    定有明文。又事實之認定，應憑證據，如未能發現相當證據，或證據不足以證明
    ，自不能以推測或擬制之方法，為裁判基礎 (最高法院四十年台上字第八六號判
    例參照 )。另按認定犯罪事實，所憑之證據，雖不以直接證據為限，間接證據亦
    包括在內，然無論直接或間接證據，其為訴訟上之證明，須於通常一般之人均不
    致於有所懷疑，而得確信其為真實之程度者，始得據之為有罪之認定，倘其證明
    尚未達到此一程度，而有合理性懷疑之存在時，即無從為有罪之認定，此亦有最
    高法院七十六年台上字第四九八六號判例可資參照。
三、自訴意旨認定被告乙○○、宋牡丹涉有上開自訴意旨所指犯行，係以台北市立和
    平醫院於八十九年六月十九日所開立之診斷書、頭部外傷病人返家後注意事項、
    現場照片數幀、證人吳谷田為目擊證人及被告宋牡丹為該晨間運動之帶領人，且
    多次開庭均由其開車載被告乙○○及其他證人到院，足認傷害事件係由其所教唆
    為據。訊之被告乙○○、宋牡丹堅詞否認有何傷害犯行，被告乙○○辯稱：伊沒
    有打自訴人，反係自訴人以右手拿石頭揮擊伊之臉頰等語。被告呂牡丹辯稱：晨
    間運動團體確是伊所組團，但當時係自訴人以石頭揮擊被告乙○○，並無教唆傷
    害之事等語。
四、經查：
（一）本件之被告乙○○因同一事實訴由宜蘭縣警察局礁溪分局報告臺灣宜蘭地方法
      院檢察署檢察官偵查，並為該署以八十九年度偵字第一九五０號起訴，於本院
      以八十九年度易字第五一七號審理，被告乙○○於本案及該案均陳述，自訴人
      因不滿宋牡丹、莊榮燦、乙○○、甲○○及丙○○等人因每日於上揭公園為晨
      間運動時，所播放之音樂音量過大，遂前往理論，而與證人莊榮燦發生爭執，
      並互相拉扯。被告乙○○見狀，即上前排解，自訴人見被告乙○○接近時，自
      地上拾起石塊持於右手中朝乙○○頭部揮擊，乙○○見此將頭閃避惟仍遭打中
      臉部，而造成左臉擦傷之傷害。另被告宋牡丹並於本院訊問時及該案作證時陳
      稱，當時係被告乙○○前來勸架，之後被告乙○○與自訴人發生爭吵，嗣即看
      到乙○○臉受傷流血等語。證人莊榮燦於本院審理時證稱，當時因伊與自訴人
      爭執錄音機聲音沒有很大，自訴人即用腳踢，伊跑開後，被告乙○○看情形不
      對，走近自訴人時，自訴人即用石頭打被告乙○○等語。上開被告之答辯與證
      人之證言核與被告乙○○提出之受有左臉擦傷之照片一幀附卷足稽，足徵當時
      應係自訴人在不滿理論未果後，即持石塊揮擊被告乙○○左臉頰。
（二）自訴人雖提出台北市立和平醫院於八十九年六月十九日所開立之診斷書、頭部
      外傷病人返家後注意事項、現場照片數幀、證人吳谷田為目擊證人為證據。惟
      查，觀之該診斷書所載：「右手腕挫傷，約三‧０Ｘ０‧二公分自述：右
      肩痛、右頭痛、頭暈、右手臂痛。」。其挫傷位置在右手腕上，且僅有三‧０
      Ｘ０‧二公分，依自訴人所述被告乙○○係立於自訴人之背面，並從其背後突
      襲，衡情尚無可能傷及身體正面之手腕處，造成該小區域傷勢。再稽之，被告
      乙○○、宋牡丹及證人莊榮燦一致陳稱自訴人係以右手持石塊揮擊被告乙○○
      臉頰，依經驗法則判斷該傷勢應係自訴人以右手持石塊時所造成。至自訴人於
      診斷時所自述之右肩痛、右頭痛、頭暈、右手臂痛等情，僅屬自訴人向診治醫
      院自行陳述之傷害，自訴人是否確受有該傷害尚難證明，至自訴人提出頭部外
      傷病人返家後注意事項更非屬傷勢診斷證明書，尚難採作為論罪之依據。而現
      場照片數幀僅可證明宋牡丹、乙○○、莊榮燦確於上揭公園共同從事晨間運動
      ，與自訴人自訴被告等涉有傷害犯行無涉。自訴人於本院訊問時提出證人吳谷
      田為目擊證人，並聲請本院傳訊，惟查證人吳谷田於本院訊問時具結證稱當日
      他並沒有看到打架，伊並無看到自訴人受有傷害，只有看到被告乙○○受傷回
      來（因被告乙○○住伊家斜對面）等語。足徵證人吳谷田並未目擊當時發生之
      情形，足徵自訴人所提出之證據均要難採為不利於被告乙○○之證據。綜上，
      被告乙○○並無傷害自訴人之犯行，自無被告宋牡丹教唆被告乙○○傷害自訴
      人之情形。至於自訴人請求再傳喚丙○○、甲○○部分，本院認：自訴人一再
      陳稱證人均為同一黨羽，且於另案偵查時皆虛偽陳述，是本院認無再行傳喚必
      要，併此敘明。
五、此外復查無其他積極證據，足以證明被告乙○○涉犯傷害自訴人之犯行，亦無證
    據足認被告宋牡丹有教唆被告乙○○傷害自訴人之犯行，是應屬不能證明被告乙○○、宋牡丹犯罪，自應分別諭知被告二人無罪之判決。
據上論斷，應依刑事訴訟法第三百四十三條、第三百零一條第一項，判決如主文。
中    華    民    國    八  十  九    年    十  二    月    二 十 一    日
                                      臺灣宜蘭地方法院刑事第二庭
                                          法  官  郭  淑  珍
右正本證明與原本無異。
如不服本判決，應於判決送達後十日內，向本院提出上訴狀。(應附繕本)
                                          書記官  陳  淑  宜
中    華    民    國    八  十  九    年    十  二    月二 十 六    日


司法院資訊處製作；財團法人民間司法改革基金會備份。
